【裁判字號】    99,司家聲,45
【裁判日期】    990429
【裁判案由】    酌定遺產管理報酬
【裁判全文】
臺灣台中地方法院民事裁定            99年度司家聲字第45號
聲  請  人  財政部國有財產局臺灣中區辦事處
             (即被繼承人甲○○之遺產管理人)
法定代理人  乙○○
上列聲請人聲請酌定遺產管理報酬事件，本院裁定如下：
    主  文
聲請人任被繼承人甲○○遺產管理人之報酬酌定為新台幣萬玖
仟玖佰肆拾伍元。
程序費用由被繼承人甲○○之遺產負擔。
    理  由
一、按遺產管理人得請求報酬，其數額由親屬會議按其勞力及與
    被繼承人之關係酌定之；親屬會議不能召開或召開有困難時
    ，依法應經親屬會議處理之事項，由有召集權人聲請法院處
    理之；親屬會議經召開而不為或不能決議時，亦同，民法第
    1183條、第1132條第2項分別定有明文。
二、本件聲請意旨略以：聲請人經本院96年度財管字第68號裁定
    選任為被繼承人甲○○之遺產管理人，並依法對被繼承人、
    債權人及受遺贈人為公示催告，且將資料登報，搜索遺產，
    又洽地政機關完成遺產管理人登記，亦洽郵局及銀行結清被
    繼承人之存款及帳戶，復於鈞院97年度訴字第2704號請求返
    還寄託物事件中為訴訟當事人，再向鈞院聲請強制執行等事
    宜。而被繼承人遺有坐落臺中市○區○○段2720建號之房屋
    1棟，按財政部臺灣省中區國稅局民權稽徵所核定之價額為
    新台幣（下同）50,800元，玉飾6件、金鍊1條，經臺中市金
    銀珠寶商業同業公會鑑定之價值為33,800元，及臺中郵局存
    款2,094,114元、臺灣銀行臺中分行存款1,239,153元、現金
    14,800元、中央健保局退還健保費3,020元，此外，尚有經
    鈞院97年度訴字第2704號民事判決確定之債權額加計利息總
    共為558,776元，其遺產價值合計為3,994,463元，依財政部
    頒訂「代管無人承認繼承遺產作業要點」第14點第3項之規
    定，聲請人之遺產管理報酬標準不得低於孳息收入部分10分
    之3及遺產現值百分之1，是聲請人應得請求39,945元之遺產
    管理報酬；另聲請人於本件管理遺產期間，代為墊付費用為
    72,687元。為此爰依民法第1183條、代管無人承認繼承遺產
    作業要點等規定，聲請酌定遺產管理報酬，及確定代墊費用
    數額等語，並提出：鈞院96年度財管字第68號民事裁定暨確
    定證明書、財政部臺灣省中區國稅局遺產稅免稅證明書、土
    地建物查詢資料表、97年訴字第2704號民事判決暨確定證明
    書、臺灣郵政股份有限公司台中郵局函文、臺灣銀行臺中分
    行函文、行政院衛生署中央健康保險局函文、物品鑑定結果
    表、鈞院民事執行處囑託查封登記書、經費類代收款明細表
    、經費類暫付款明細表等證物為證。
三、經查：聲請人主張其業經本院以96年度財管字第68號民事裁
    定選任為甲○○之遺產管理人，業據其提出上開民事裁定在
    卷為憑。揆諸前揭情事，被繼承人既無合法之親屬會議可資
    召開，自亦無從由其親屬會議酌定遺產管理報酬，執此，聲
    請人聲請本院酌定其遺產管理報酬，自屬有據。另經本院參
    酌聲請人所提出之前揭證物，認聲請人自就任遺產管理人後
    ，除搜索遺產、公示催告、結清被繼承人之存款及帳戶、完
    成遺產管理人登記等事項外，亦於97年度訴字第2704號請求
    返還寄託物事件中，進行相關之訴訟程序，並提出強制執行
    之聲請，是聲請人處理本件遺產管理事務之程度應為中等程
    度，從而，聲請人請求39,945元之遺產管理報酬數額尚屬妥
    適，爰酌定其報酬為39,945元。
四、末按關於遺產管理、分割及執行遺囑之費用，因具共益費用
    之性質，即不僅於共同繼承人間有利，對繼承債權人、受遺
    贈人、遺產酌給請求人等均具利害關係，故民法第1150條前
    段乃規定，各該費用由遺產中支付之。而民法前開條文所謂
    「遺產管理之費用」，係指遺產保存上所必要不可欠缺之一
    切費用而言，例如：事實上保管費用、納稅、訴訟費用、清
    算費用等。復依台灣高等法院暨所屬法院94年法律座談會研
    討結果，遺產管理人就遺產之管理，如為全體執行債權人之
    共同利益，而有費用支出（遺產管理人之報酬、管理費用）
    ，得準用強制執行法第29條第2項後段之規定，視其支出費
    用之性質，列為執行必要費用而優先受償。查：本件聲請人
    就任被繼承人之遺產管理人後，除其遺產管理報酬依前揭法
    條規定，應由法院酌定以外；另聲請人主張為管理被繼承人
    之遺產，現已代墊72,687元之費用部分，聲請人自可檢具相
    關證據，由遺產中支出（核銷），或於執行程序中列為執行
    必要費用而優先受償，無庸由本院予以確定，聲請人該部分
    之聲請，應無必要，附此敘明。
五、依非訟事件法第166條第2項，裁定如主文。
中    華    民    國    99    年    4    月     29    日
                  家事法庭  司法事務官  蔡伊萍
以上正本係照原本作成。
如不服本件裁定，得於裁定書送達之翌日起10日內，以書狀敘述
理由，向本庭提起抗告。
中    華    民    國    99    年    4    月     30    日
                                書記官  曾惠雅

司法院資訊處製作；財團法人民間司法改革基金會備份。
